【裁判字號】    95,訴,135
【裁判日期】    950510
【裁判案由】    損害賠償
【裁判全文】
臺灣臺中地方法院民事判決               95年度訴字第135號
原      告  丙○○
訴訟代理人  乙○○
被      告  甲○○
訴訟代理人  丁○○
上列當事人間因過失傷害案件，經原告向本院刑事庭提起損害賠
償之附帶民事訴訟，案經刑事庭移送前來，本院於民國95年4月26
日言詞辯論終結，判決如下：
    主    文
被告應給付原告新臺幣貳拾伍萬陸仟肆佰元，及自民國94年9月2
8日起至清償日止按週年利率百分之五計算之利息。
原告其餘之訴駁回。
訴訟費用由被告負擔百分之九，餘由原告負擔。
本判決第一項及命被告負擔訴訟費用部分，於原告以新臺幣捌萬
伍仟元為被告供擔保後，得假執行。但被告以新臺幣貳拾伍萬陸
仟肆佰元為原告預供擔保，得免為假執行。
原告其餘假執行之聲請駁回。
    事實及理由
壹、兩造爭執要旨：
  一、原告主張：
    (一)被告明知不能喝酒及不能酒後駕車，卻故意於民國（下
        同）93年5月25日上午8時50分許，駕駛車號9380-GA號
        自用小客車，沿台中市○區○○○路由博館路往明義街
        方向行駛，進入忠明南路與台中港路交叉街口時，應注
        意故意不注意及應減速卻故意不慢行，蛇行偏離汽車道
        再往外衝撞左轉停等區標誌框，適原告駕駛車號TND-19
        8號機車沿台中港路由精誠路往華美街方向暫停於框內
        待轉，因被告無煞車猛重撞傷原告，致使原告受有頭、
        眼、腰椎、雙腳之重傷害，並短暫昏迷倒地不起。
    (二)原告因本件車禍，向被告請求損害賠償如下：
        1.醫療費用（包含原告之父母往返醫院照顧之交通費）
          新臺幣（下同）100,000元。
        2.原告受傷前每月收入30,000元，因本件車禍不能工作
          減少收入250,000元。
        3.由原告之父母擔任看護3個月，看護費用共75,000元
          。
        4.未來復健費100,000元及療養費500,000元。
        5.原告因被告拒不賠償而進行本件訴訟及假執行所受之
          精神損害（包含往返法院訴訟之交通費）300,000元
          。
        6.被告於肇事後，不但對原告置之不理、遺棄並辱罵原
          告家屬，原告全靠二位重病在身又是殘障之父母捨命
          照顧，使父母病上加病；加上被告未給付醫藥費，原
          告父母為原告治病而負債累累，使原告及父母等三人
          罹患重度憂鬱症、躁鬱症，原告之母亦呈歇斯底里，
          故請求精神慰撫金1,500,000元。
    (三)茲因被告未為賠償，爰提起本件訴訟。並聲明：(1)被告
        應給付原告2,825,000元，及自起訴狀繕本送達被告之
        翌日起至清償日止按週年利率百分之五計算之利息；(2)
        願供擔保，請准宣告假執行。
  二、被告抗辯：
    (一)對於車禍肇事過失責任全部歸屬於被告，被告不爭執。
    (二)就原告提出之各項請求及數額，答辯如下：
        1.醫療費用部分，應審酌其合理性及必要性。且被告投
          保之強制汽車責任險，已由華南產物保險股份有限公
          司於94年3月10日理賠原告在中山醫學大學附設醫院
          支出之醫藥費3,807元，及在惠群中醫診所支出之醫
          藥費7,410元；並已理賠原告在中山醫學大學附設醫
          院住院9日之看護費900元（本應賠付9,000元，但誤
          給付為900元），此部分應予扣除。
        2.交通費部分，原告應提出車資證明。
        3.無法工作之損失部分，原告應提出因本件車禍致不能
          工作之期間及每月損失數額之證明。
        4.原告應證明有看護之必要，及其須受看護之日數，每
          日看護費用之數額。
        5.原告應提出未來復健費及療養費之支出明細，並證明
          其必要性、合理性。
        6.訴訟精神損失部分，欠缺法律依據。
        7.精神慰撫金部分，原告因本件車禍受傷，被告已盡力
          協調，但因原告提出高額求償，被告實難負擔。此部
          分，請依相關法令、判例酌判之。
    (三)並聲明：(1)原告之訴及其假執行之聲請均駁回。(2)如受
        不利判決，願供擔保免為假執行。
貳、得心證之理由：
  一、被告於上揭時地駕車撞傷原告之事實，為兩造所不爭執，
      且經本院94年度交易字第194號刑事判決認定明確；又本
      件車禍，經台灣省台中市區車輛行車事故鑑定委員會鑑定
      結果為：(1)被告駕駛自小客車不當沿慢車道爭道行駛，再
      偏右撞及右方路口機車待轉區暫停之機車，為肇事原因。
      (2)原告駕駛輕機車無肇事因素，此有鑑定意見書在卷可參
      ，而被告對其應負全部過失責任，亦無爭執。再關於原告
      受傷治療情形，業據原告提出中山醫學大學附設醫院於93
      年9月20日出具之診斷證明書為據。該診斷證明書之病名
      欄記載：「(一)頭部外傷合併腦震盪；(二)腰椎外傷併挫傷。
      」醫師囑言欄記載：「病患因上述病名，於民國93年5 月
      25日急診入院，曾接受檢查及治療，病患呈現頭眩暈、畏
      光、腰椎酸痛、四肢麻痛、發麻，而於民國93年6月2日出
      院，共住院9日，出院後又於93年6月7日、6月21日等門診
      複查及治療。」另中山醫學大學附設醫院於95年4月7日以
      中山醫九五川博法字第0950000878號函檢送原告之病歷資
      料，並函復本院謂：「該病患（指原告）於民國九十三年
      五月二十五日因車禍致頭部外傷合併腦震盪與腰椎外傷併
      挫傷等送本院急診救治，病患呈現頭眩暈、畏光、腰椎酸
      痛、四肢麻痛、發麻，而於同年六月二日因病情較為改善
      評估適合出院門診追蹤治療，於施以出院衛教囑咐完成後
      ，由其自辦出院。」而兩造對中山醫學大學附設醫院之函
      復意見及病歷資料，除原告表示其病情確實很嚴重外，其
      餘則無爭執。準此，關於本件車禍之肇事責任及原告所受
      傷勢情形，即以上開資料為判斷依據，並據此為判決之基
      礎。
  二、按「因故意或過失，不法侵害他人之權利者，負損害賠償
      責任。」民法第184條第1項前段定有明文。又「不法侵害
      他人之身體或健康者，對於被害人因此喪失或減少勞動能
      力，或增加生活上之需要時，應負損害賠償責任。」「不
      法侵害他人之身體、健康、名譽、自由、信用、隱私、貞
      操，或不法侵害其他人格法益而情節重大者，被害人雖非
      財產上之損害，亦得請求賠償相當之金額。」民法第193
      條第1項、第195條第1項前段亦有明定。準此規定，爰將
      原告各項請求，說明如下：
    (一)醫療費用（包含原告之父母往返醫院照顧之交通費）10
        0,000元部分：依原告提出之中山醫學大學附設醫院醫
        療費用收據2紙及惠群中醫診所之醫療費用證明單1紙所
        示，原告自費支出之醫療費用合計11,217元，而被告對
        此未為爭執，故足信為真正。至於原告另請求住院期間
        其父母往返醫院照顧之交通費部分，應已包含在親屬看
        護之範圍內（詳後述），原告不得再為請求。
    (二)看護費用75,000元部分：原告因本件車禍，於93年5月
        25日至同年6月2日在中山醫學大學附設醫院住院接受治
        療，為兩造所不爭執。原告既因車禍受有頭部外傷合併
        腦震盪與腰椎外傷併挫傷之傷害，且經中山醫學大學附
        設醫院評估須住院治療，則應寬認原告於此住院期間，
        有需要看護隨侍在旁照顧之必要。而原告於此期間，雖
        由其父母照顧，並未僱用職業看護，但本院認為被害人
        因受傷害需要隨身看護而由親屬看護時，雖無現實看護
        費用之支付，仍應認為被害人受有相當看護費之損害，
        得向加害人請求賠償。蓋因親屬受傷，而由親屬代為照
        顧被害人之起居，固係出於親情，但親屬看護所付出之
        勞力，並非不能評價為金錢，只因兩者身分關係密切而
        免除支付義務，此種親屬基於身分關係之恩惠，自不能
        加惠於加害人，故應衡量及比照僱用職業看護情形，認
        為被害人受有相當親屬看護費用之損害，得向加害人請
        求賠償。而該看護費用之酌定，應比照僱用職業看護，
        以每日2,000元計算為合理。原告住院9日，故得請求之
        看護費用為18,000元。至於原告出院後有無繼續僱請看
        護或由親屬看護之必要，因原告並未舉證加以證明，故
        其主張由父母擔任看護3個月，看護費用共75,000元，
        其中超過18,000元部分，核屬無據。
    (三)未來復健費100,000元及療養費500,000元部分：原告此
        項請求，並未提出醫師之診斷證明資料作為憑據，且尚
        未有實際之支付，非屬已存在之損失，故原告請求被告
        賠償填補，於法尚有未合。
    (四)原告因被告拒不賠償而進行本件訴訟及假執行所受之精
        神損害（包含往返法院訴訟之交通費）300,000元部分
        ：兩造於本件車禍發生後，因無法就賠償數額達成共識
        而未和解，原告因此提起本件訴訟。而原告因進行訴訟
        往返法院之交通費，核屬其行使權利須自行負擔之費用
        ，不得轉嫁於被告而請求其賠償。至於因被告拒不賠償
        而須進行訴訟，其因此受有精神上之痛苦，此主張縱屬
        可採，亦應於請求慰撫金時一併審酌，而無於此獨立請
        求之必要。
    (五)因本件車禍不能工作減少收入250,000元部分：依本院
        所查詢原告加入勞工保險之加保資料所示，大大旅行社
        有限公司於93年4月30日為原告辦理退保，原告另於93
        年5月14日由南投縣玩具業職業工會為投保單位加入勞
        工保險。由此可知，原告於93年5月25日因本件車禍受
        傷時，其僱主已非大大旅行社有限公司。從而原告所提
        出由大大旅行社有限公司出具之在職證明書，本院即不
        予採用。惟原告於本件車禍受傷後，曾住院治療九日，
        已如前述。其於出院後，需療養一定期間始能回復工作
        能力，原告因此受有無法工作而減少收入之損失，應屬
        當然。本院審酌原告受傷情形，認為其無法工作期間以
        二個月為適當，並以其受傷期間之投保薪資19,200元為
        計算依據。準此計算結果，原告因本件車禍無法工作而
        減少收入之損失為38,400元（計算式：19,200×2=38,4
        00元）。原告其餘逾此範圍之請求，核屬無據。
    (六)慰撫金1,500,000元部分：原告因本件車禍受有頭部外
        傷合併腦震盪、腰椎外傷併挫傷之傷害，且因該傷害住
        院治療九日，其傷勢應屬不輕。茲本院審酌原告所受傷
        害之程度，其對車禍發生並無肇事因素，因該車禍造成
        身體極大痛苦並影響正常生活作息；及被告對車禍發生
        應負完全過失責任之非難程度，肇事迄今未賠付分文並
        探視慰問原告所顯現之冷漠態度等情事，認為原告請求
        慰撫金1,500,000元，尚屬過高，應以200,000元為適當
        。
  三、據上所述，原告因被告之過失行為所得請求之損害賠償為
      267,617元（計算式：醫療費用11,217元＋看護費用18,00
      0元＋減少工作收入38,400元＋慰撫金200,000元）。惟按
      強制汽車責任保險法第32條規定：「保險人依本法規定所
      為之保險給付，視為被保險人損害賠償金額之一部分；被
      保險人受賠償請求時，得扣除之。」原告因本件車禍，受
      領強制汽車責任保險之傷害醫療給付11,217元，此為兩造
      所不爭執。準此規定，原告向被告請求損害賠償時，應扣
      除該受領之保險給付。茲經予扣除後，原告得請求被告賠
      償之金額為256,400元（計算式：267,617-11,217=256,40
      0）。至於被告抗辯原告亦受有強制汽車責任保險關於看
      護費900元之給付部分，因本院無法確認原告有無受領，
      故不予扣除。
  四、又按「給付有確定期限者，債務人自期限屆滿時起，負遲
      延責任。給付無確定期限者，債務人於債權人得請求給付
      時，經其催告而未為給付，自受催告時起，負遲延責任。
      其經債權人起訴而送達訴狀，或依督促程序送達支付命令
      ，或為其他相類之行為者，與催告有同一之效力。」民法
      第229條第1項、第2項定有明文。又「遲延之債務，以支
      付金錢為標的者，債權人得請求依法定利率計算之遲延利
      息。但約定利率較高者，仍從其約定利率。」「應付利息
      之債務，其利率未經約定，亦無法律可據者，週利利率為
      百分之五。」民法第233條第1項、第203條亦有明定。本
      件原告對被告之侵權行為損害賠償債權，核屬無確定期限
      之給付，自應經原告之催告而未為給付，被告始負遲延責
      任。準此，原告請求自起訴狀繕本送達被告之翌日即94年
      9月28日起，按週年利率百分之五計付遲延利息，核無不
      合，應予准許。
  五、綜上所述，原告請求被告給付256,400元，及自起訴狀繕
      本送達被告之翌日（即94年9月28日）起至清償日止按週
      年利率百分之五計算之遲延利息，為有理由，應予准許。
      其餘逾此部分之請求，為無理由，應予駁回。
  六、本件原告勝訴部分（即本判決主文第一項及命被告負擔訴
      訟費用部分），係所命給付金額未逾50萬元之判決，依民
      事訴訟法第389條第1項第5款規定，應依職權宣告假執行
      ，爰酌定原告預供相當擔保金額後得假執行。而被告陳明
      願供擔保請准宣告免為假執行，經核尚無不合，爰酌定相
      當擔保金額准許之。至於原告敗訴部分，其假執行之聲請
      ，因失所依附，應予駁回。
參、訴訟費用負擔、宣告假執行及免為假執行之依據：民事訴訟
    法第79條、第389條第1項第5款、第392條第1項、第2項。
中    華    民    國    95    年    5     月    10    日
                  民事第一庭    法  官  游文科
正本係照原本作成。
如對本判決上訴，須於判決送達後20日內向本院提出上訴狀。
中    華    民    國    95    年    5     月    11    日
                                書記官


司法院資訊處製作；財團法人民間司法改革基金會備份。
